【裁判字號】    96,簡,925
【裁判日期】    970630
【裁判案由】    償還公費
【裁判全文】
臺北高等行政法院判決
                                     96年度簡字第00925號
原      告  國防大學
代  表  人  甲○○(校長)
送達代收人  乙○○
被      告  丙○○
上列當事人間因償還公費事件，原告提起行政訴訟，本院判決如
下：
    主      文
被告應給付原告新台幣壹拾貳萬元，及自民國97年1 月12日起至
清償日止，按週年利率5%計算之利息。
訴訟費用由被告負擔。
    事實及理由
一、程序說明：
    本件因屬其他關於公法上財產關係之訴訟而涉訟，其標的之
    金額為新臺幣（下同）120,000 元，係在200,000 元以下，
    依行政訴訟法第229 條第1 項第3 款、第2 項規定及司法院
    民國（下同）92年09月17日（92）院臺廳行一字第23681 號
    令，應適用簡易程序，本院並依同法第233 條第1 項規定，
    不經言詞辯論，逕行裁判。
二、事實概要：
    被告丙○○於83年6 月20日至84年4 月13日為原告前中正理
    工學院專科85年班機械科之學生（嗣中正理工學院與三軍大
    學等院校合併為國防大學），因學業成績不及格經核定退學
    ，並於84年4 月13日生效。本件經原告核算後，被告應賠償
    原告合計155,308 元，扣除於84年4 月繳交35,308元後，尚
    餘120,000 元。原告因屢經催討，被告仍未償還上開費用，
    遂提起本件給付訴訟。
三、兩造聲明：
  (1)原告聲明求為判決：
    被告應給付原告120,000 元整，及自本起訴狀繕本送達翌
      日起至清償日止，按週年利率5%計算之利息。
    訴訟費用由被告負擔。
  (2)被告聲明求為判決：被告未提出任何書狀為聲明。
四、兩造之理由：
  (1)原告主張之理由：
    依「人民與中央或地方機關間，因公法上原因發生財產上給
    付，得提起給付訴訟」行政訴訟法第8 條第1 項定有明文。
    又行政機關基於法定職權，為達特定行政上目的，於不違反
    法律規定之前提下，自得與人民約定提供某種給付，並使接
    受給付者負合理之負擔或其他公法上對待給付之義務，而成
    立行政契約關係。被告於83年6 月20日至84年4 月13日為原
    告前中正理工學院專科85年班機械科學生（嗣中正理工學院
    與三軍大學等院校合併為國防大學），因學業成績不及格經
    核定退學並於84年4 月13日生效，而經核算後，被告應賠償
    原告合計為155,308 元整，於84年4 月繳交35,308元整，尚
    餘12萬元整。本件被告自83年起就讀中正理工學院時，依當
    時招生簡章，載有退學或開除學籍之學生，應賠償就學期間
    之一切費用，兩造間乃成立行政契約關係，是被告自應償還
    上開公費予原告。惟原告一再寄發催告賠款通知，被告仍置
    若罔聞，為此依法提出本件訴訟。
  (2)被告主張之理由：被告未提出任何書狀為陳述。
五、得心證之要領：
  (1)原告主張被告退學情事，與應賠償費用之各該款項及其餘額
    ，有中正理工學院退學令（參本院卷p-13）、中正理工學院
    學籍學生應賠償費用統計表（參本院卷p-14）、被告簽署之
    分期償還書面資料（參本院卷p-18）可證，而被告親自收受
    本件起訴狀繕本並未提出任何答辯，亦有送達證書可參（參
    本院卷p-24），原告主張之事實自堪認定。
  (2)被告自83年起就讀中正理工學院時，依當時招生簡章，載有
    退學或開除學籍之學生，應賠償就學期間之一切費用，故兩
    造間乃成立行政契約關係，是被告自應償還上開公費予原告
    ，則原告之訴（及其法定遲延利息）為有理由，自應准許。
    另被告丁○○於起訴前已過世（參本院卷p-22），另為裁定
    駁回，就此敘明。
六、據上論結，本件原告之訴為有理由，爰依行政訴訟法第233
    條第1 項、第98條第1 項前段，判決如主文。
中    華    民    國    97    年     6    月   30     日
                       臺北高等行政法院第三庭
                                       法  官  陳心弘
上為正本係照原本作成。
本件以訴訟事件所涉及之法律見解具有原則性者為限，始得於本
判決送達後20日內向本院提出上訴狀並表明上訴理由，如已於本
判決宣示後送達前提起上訴者，應於判決送達後20日內補具上訴
理由（均按他造人數附繕本），且經最高行政法院許可後方得上
訴。
中    華    民    國    97    年     6    月   30     日
                                       書記官  鄭聚恩


司法院資訊處製作；財團法人民間司法改革基金會備份。
